臺灣高雄地方法院交通事件裁定　　　　 94年度交聲字第511號
原處分機關　交通部公路總局高雄區監理所旗山監理站
異　議　人
即受處分人　　驊棋企業有限公司
代　表　人　　陳景祥
上列受處分人因違反道路交通管理處罰條例案件，對於交通部公
路總局旗山監理站94年9 月8 日所為之處分（原處分案號：旗監
違字第裁85-Z00000000號），聲明異議，本院裁定如下：
    主  文
原處分撤銷。
驊棋企業有限公司不罰。
    理  由
一、原處分機關略以：本件駕駛人李昶輝僅領有普通小型車駕駛
    執照，竟於民國94年7 月1 日駕駛異議人驊棋企業有限公司
    所有978-RL號自用一般大貨車行駛於道路上，嗣於該日12時
    33分許在國道3 號北上389 公里處，為國道公路警察局第五
    警察隊取締舉發上開違規事實，並掣開舉發通知單（公警局
    交字第Z000 00000號）移送。而依道路交通管理處罰條例第
    21條第1 第1 項第3 款規定，本件駕駛人上開違規事實應另
    行舉發汽車所有人即異議人，本站遂於94年8 月2 日發文國
    道公路警察局第五警察隊補掣單，該舉發單位乃於94年8 月
    8 日掣開公警局交字第Z00000000 號舉發違反道路交通管理
    事件通知單，本站依據上開規定及違反道路交通管理事件統
    一裁罰基準表規定，裁處異議人罰鍰共計新台幣（下同）4
    萬元整，吊扣汽車牌照3 個月，於法並無不合等語。
二、本件異議意旨略以：異議人為運輸服務業，於94年7 月1 日
    指派備有大貨車駕照之司機林維恩駕駛車號978-RL號大貨車
    送貨，隨車另有領有普通小型車駕駛執照之李昶輝協助送貨
    ，詎途中兩人私自調換職務而由李昶輝駕駛，因而於該日12
    時33分許，在國道3 號北上389 公里處為警欄檢並開單舉發
    違規，惟異議已盡預防及告知義務，縱加以相當之注意仍無
    法免除上開違規情事之發生，是異議人實不應受本件裁罰等
    語。
三、按汽車駕駛人領有小型車駕駛執照駕駛連結車、大客車、大
    貨車者，汽車所有人及駕駛人各處4 萬元以上8 萬元以下罰
    鍰，並吊扣牌照3 個月；汽車所有人如已善盡查證駕駛人駕
    駛執照資格之注意，或縱加以相當之注意仍不免發生違規者
    ，汽車所有人不受本條之處罰，道路交通管理處罰條例第21
    條之1 第1 項第3 款、違反道路交通管理事件統一裁罰標準
    表均定有明文。所謂善盡查證駕駛人駕駛執照資格之注意者
    ，係指汽車所有人對駕駛人駕駛執照資格之取得、變更或喪
    失，已盡其善良管理人之監督及查證責任而言，而所謂縱加
    以相當之注意仍不免發生違規者，係指違規之發生與是否未
    盡查證駕駛人駕駛執照資格之注意間，並無因果關係而言。
    經查：本件駕駛人李昶輝僅有小型車駕照，並未領有大貨車
    駕照，竟於94年7 月1 日駕駛異議人所有車號978-RL號大貨
    車行駛於道路上，嗣於同日12時33分許，在國道3 號北上38
    9 公里處為警欄檢取締，並經原處分機關依道路交通管理處
    罰條例第21條之1 第1 項第3 款規定對異議人裁罰4 萬元及
    吊扣汽車牌照3 個月等情，雖有原處分機關旗監違字第裁85
    -Z00000000號違反道路交通管理事件裁決書1 份附卷可稽，
    並為異議人所不否認，堪認異議人之員工李昶輝確實僅有小
    型車駕照而駕駛異議人所有車號978-RL號大貨車之違規事實
    ，惟異議人於案發當日係指派領有大貨車駕照之司機林維恩
    駕車送貨，李昶輝僅隨車協助卸貨乙節，除有林維恩庭呈其
    所有之大貨車駕照影本（核與原本相符）1 份在卷可憑外，
    並經證人林維恩到庭證述：「（法官問：於94年7 月1 日中
    午12點33分在國道三號北上389 公里處，李昶輝駕駛車號
    978-RL大貨車為警攔檢時，你是否在場？）我在場，因為我
    們一起去運貨，回程的時候，我身體不舒服，我就問李昶輝
    可否幫我開大貨車，到下交流道的時候，我再接手開車。我
    認為在下交流道時車子較多，所以再由我開車。」（參本院
    卷第29頁）等語，核與證人李昶輝到庭證稱：「（法官問：
    隨車還有誰？）我同事林維恩。（法官問：當時為何兩人一
    起去？）因為當時公司的任務是搬重的東西，所以我們兩人
    一起去。（法官問：誰負責開車？）公司指派林維恩擔任貨
    車司機，回程的時候林維恩陳稱身體不舒服，所以要我幫他
    開車。」（參本院卷第28頁）等語相符，且舉發本件駕駛人
    李昶輝違規之內政部警政署國道公路警察局第五警察隊竹田
    分隊員警吳坤正，亦到庭證稱其欄檢取締本件違規時，確實
    有2 個人乘坐於車號978-RL號大貨車等語（參本院卷第29頁
    ），益證證人林維恩及李昶輝上開證言，應係屬實，堪予採
    信。承上所述，異議人確實於案發當日指派領有大貨車駕照
    之司機林維恩駕駛異議人所有車號978-RL號大貨車送貨，且
    證人林維恩亦證稱：「（法官問：當初進公司任職時，公司
    是否告知不可任意找無大貨車駕照的人代開車？）有。因為
    公司只有我一個大貨車司機駕照。」等語（參本院卷第29頁
    ），足認受處分人對駕駛人駕駛執照資格之取得，已盡其善
    良管理人之監督及查證責任，本件違規乃林維恩於案發當日
    因身體不舒服，擅自要求不具大貨車駕照之李昶輝代其駕駛
    異議人所有之大貨車，則縱使異議人對林維恩之駕駛執照資
    格加已以相當之注意，顯然仍不能免於本件違規事實之發生
    ，換言之，本件違規之發生與異議人是否未盡查證駕駛執照
    資格之注意間，並無因果關係存在。是受處分人之辯解尚非
    無據，原處分未予詳查，遽予裁罰，容有未洽。從而，本件
    異議為有理由，原處分應予撤銷，另諭知受處分人不罰。
四、據上論斷，應依道路交通管理處罰條例第87條第2 項、道路
    交通案件處理辦法第20條，裁定如主文。
中　　華　　民　　國　　94　　年　　12　　月　　20　　日
                  交通法庭  法　官  林書慧
以上正本證明與原本無異。
如不服本裁定應於送達後5日內向本院提出抗告狀。
中　　華　　民　　國　　94　　年　　12　　月　　20　　日
                            書記官  鍾錦祥
